【裁判字號】    99,上易,104
【裁判日期】    991103
【裁判案由】    背信
【裁判全文】
臺灣高等法院花蓮分院刑事判決         99年度上易字第104號
上  訴  人
即  被  告  甲○○
選任辯護人  林國泰律師
上列上訴人因背信案件，不服臺灣花蓮地方法院98年度易字第34
2號中華民國99年5月26日第一審判決（起訴案號：臺灣花蓮地方
法院檢察署98年度偵字第3098號），提起上訴，本院判決如下：
    主  文
上訴駁回。
    事實及理由
一、本案經本院審理結果，認第一審以上訴人即被告甲○○犯刑
    法第342條第1項之背信罪，判處有期徒刑一年，認事用法並
    無不當，量刑亦稱妥適，應予維持，並引用第一審判決書記
    載之事實、證據及理由（如附件）。
二、被告上訴意旨略以：
  1.原判決既認被告出售之砂石係屬鞍順公司所有之砂石，其後
    復認定被告之行為損害於告訴人乙○○之財產權益，本案被
    害人究竟何人，原判決事實及理由顯有矛盾。
  2.告訴人乙○○於偵查中證稱其將砂石出售給被告，並非委任
    被告處理事務，乃原判決竟誤認被告係犯背信罪，此部分亦
    有認定事實未依證據之違誤。
  3.告訴人乙○○及證人林功明於警詢、偵查及原審審理時對被
    告係涉犯詐欺取財、背信或恐嚇取財罪前後供述不一，又與
    各該罪名之構成要件不符，尚難以彼等有重大瑕疵且不符常
    理之證詞為不利於被告之證據。
  4.訴外人呂玉蘭於96年3月20日與乙○○簽訂之讓渡契約書因
    未得鞍順公司其他股東全體之同意而轉讓鞍順公司資產之行
    為無效，否則乙○○何以在97年8月6日寄給鞍順公司之清算
    人徐萬林之存證信函中，提及「呂玉蘭亦在97年1月18日將
    鞍順公司出售給威建公司」等語，既然呂玉蘭已於96年3月2
    0日將鞍順公司資產出售給乙○○，又如何可能再出售給威
    建公司，因此乙○○與呂玉蘭間就鞍順公司所有資產讓售根
    本無效，則乙○○能否主張其為「本人」而受有損害？仍有
    相當之疑義。被告既未受告訴人乙○○之委任而處理砂石買
    賣事務，且該砂石實際上亦非屬於乙○○所有，應歸鞍順公
    司所有，乙○○實無任何損害可言，被告更無成立背信罪之
    行為。
  5.縱認為乙○○有出售砂石之權利，但在第三人張正治主張持
    有鞍順公司債權人的憑證，並表示砂石是乙○○非法取自鞍
    順公司所有資產之行為後，被告有找乙○○，但無法聯絡，
    另透過許德修向乙○○聯絡，也無法得到如何處理之答案，
    而被告因張正治有提出客觀上鞍順公司債權人之所有憑證，
    因此交給張正治去處理，故其主觀上亦無故意背信之犯意可
    言。
  6.從而，被告之行為與背信罪之構成要件不符，被告主觀上亦
    無背信之犯意，復無其他積極證據證明被告有背信犯行，爰
    請撤銷原判決，為被告無罪之諭知。
三、經查：
  1.被告自承因乙○○要伊幫忙賣鞍順公司之砂石，伊幫他找買
    主可得到一噸新臺幣5元之傭金，伊有跟乙○○說好匯款到
    順瀧公司戶頭後要轉給乙○○；順瀧公司並非砂石買主，鞍
    順公司與順瀧公司間並無買賣關係；乙○○是賣給曾俊滋，
    不是賣給我，因為我幫曾俊滋開發票，所以買主匯到我帳戶
    ，扣掉佣金，我就直接把錢匯給乙○○，在過去的情況我就
    直接把扣掉傭金的錢匯給乙○○，錢是乙○○的等情（見本
    院卷第39頁背面、第40頁、第60頁筆錄），核與證人林功明
    證述之情節大致相符，足認被告確實受乙○○委任，負有將
    出售砂石貨款匯給乙○○之任務，被告係為他人處理事務甚
    為顯然。
  2.告訴人乙○○於警詢時、偵查中雖稱是將砂石賣給被告，被
    告後來拒付款項，故認為被告涉有詐欺等語，證人林功明於
    原審則證稱：因遭恐嚇才繼續出貨等語。惟證人林功明於原
    審亦一再說明是給被告傭金，（問：為何告詐欺？）因不懂
    法律，貨款沒有取回來，我們認定被告詐欺，不知道要告背
    信等語，並就如何約定被告賺取傭金之金額為何、如售價高
    於380元，其他的就是他賺的等情詳予敘明，核與被告甲○
    ○及同案被告曾俊滋所述相符，自難因告訴人乙○○、證人
    林功明於本案偵查之初，因不諳法律或誤認與被告間之法律
    關係所為之陳述，即認被告未受委任或告訴人等供述全無可
    採。
  3.被告是基於與告訴人乙○○間之約定，在出售砂石貨款匯入
    後，負有將貨款直接匯給乙○○之任務，則被告自係為乙○
    ○本人處理事務，已無疑義。至於告訴人乙○○與鞍順公司
    或呂玉蘭間之法律關係如何、呂玉蘭是否有權決定出售鞍順
    公司之砂石等節，並非被告事後所能置喙或得以決定將出售
    砂石款項交予何人之正當理由。
  4.被告雖辯稱因張正治持鞍順公司股東、債權人之憑證要求被
    告交付款項，其聯絡乙○○亦無法得到如何處理之答案，故
    主觀上無背信之犯意云云。然被告辯稱其有打電話要乙○○
    出面處理，乙○○支支吾吾等語，但對於乙○○有無叫被告
    循例將錢匯入一節，則推稱忘記了云云，惟本件砂石貨款高
    達6,463,539元，金額不菲，依常情乙○○殊無可能未要求
    被告將貨款匯給乙○○；況且被告自承過去都是直接把扣掉
    傭金的錢直接匯給乙○○等情，則被告仍可循往例將貨款扣
    掉傭金後匯給乙○○，縱使被告認其無法應付張正治，亦不
    得自行決定將款項交予乙○○以外之人，甚為顯然。惟被告
    竟未徵得乙○○同意而將上開貨款交予他人，其有背信之主
    觀犯意，已堪認定。
  5.又被告仲介出售之砂石雖原為鞍順公司所有，但因告訴人乙
    ○○與鞍順公司間有債務關係，故由乙○○代為處理並委任
    被告仲介出售，並約定所得貨款須匯給乙○○，惟被告違背
    任務而未匯給乙○○，自足生損害於乙○○之財產權益，而
    乙○○取得貨款後與鞍順公司間如何處理，並不足以影響上
    開認定。上訴意旨徒憑己意，指摘原判決認定乙○○是代為
    處理鞍順公司所有之砂石，復認被告之行為致生損害於乙○
    ○之財產，有所矛盾云云，尚非可採。
  6.從而，原審依卷內證據資料，認定被告犯背信罪事證明確，
    並審酌被告之素行、嚴重損害告訴人之財產權益、未與告訴
    人和解賠償損失及犯罪後之態度等一切情狀，量處被告有期
    徒刑1年，核無不合，上訴意旨所指上開各節，均非可採，
    其上訴為無理由，應予駁回。
據上論結，應依刑事訴訟法第373條、第368條，判決如主文。
本案經檢察官朱秋菊到庭執行職務。
中    華    民    國    99    年    11    月    3     日
                  刑事庭審判長法  官  何方興
                              法  官  陳秋錦
                              法  官  林碧玲
以上正本證明與原本無異。
本件不得上訴。
中    華    民    國    99    年    11    月    3     日
                              書記官  李閔華
附錄本判決論罪之法律條文：
中華民國刑法第342條
為他人處理事務，意圖為自己或第三人不法之利益，或損害本人
之利益，而為違背其任務之行為，致生損害於本人之財產或其他
利益者，處5年以下有期徒刑、拘役或科或併科1千元以下罰金。
前項之未遂犯罰之。

司法院資訊處製作；財團法人民間司法改革基金會備份。
